臺灣臺北地方法院民事判決
109年度訴字第1735號
原      告  崑印企業股份有限公司

法定代理人  黃旭初  
訴訟代理人  陳柏瑋律師
被      告  全翊塑膠股份有限公司

法定代理人  陳建成  
訴訟代理人  黃振源律師
上列當事人間損害賠償事件，本院於民國111年3月8日言詞辯論
終結，判決如下：
    主  文
被告應給付原告新臺幣貳佰玖拾萬柒仟肆佰柒拾肆元及自民國10
9年4月11日起至清償日止，按年息百分之五計算之利息。
訴訟費用由被告負擔百分之八十三，餘由原告負擔。
本判決於原告以新臺幣玖拾陸萬玖仟壹佰伍拾捌元供擔保後，得假執行；被告如以新臺幣貳佰玖拾萬柒仟肆佰柒拾肆元為原告預供擔保，得免為假執行。
    事實及理由
壹、程序部分：按訴狀送達後，原告不得將原訴變更或追加他訴
    ，但請求之基礎事實同一、擴張或減縮應受判決事項之聲明
    者，不在此限，民事訟法第255條第1項第2款及第3款定有明
    文。經查，原告起訴請求被告給付新臺幣（下同）5,124,18
    3元，嗣於民國111年3月1日提出民事減縮訴之聲明狀，將請
    求金額變更為3,514,027元，核予前揭規定相符，應予准許
    。
貳、實體部分：
一、原告主張：
　㈠被告於107年4月23日向原告及原告之日本客戶（下稱日本客
    戶）推銷一新款PU+PP包紗水管（HOSE＆SPRAY GUN SET)(下
    稱系爭產品），並表示系爭產品較一般PU管因為有包紗管的
    包覆，可降低直接日曬，管內比較不容易長青苔，較耐用，
    且可增加其爆破壓約25KG，亦不會因有包紗管的包覆而在使
    用中增加其水管重量。故原告於107年10月8日先向被告訂購
    第一批貨物（訂單：S18I25001)，其中，包括系爭產品，此
    為原告第一次向被告訂購該項產品，針對該8項的貨款總計2
    ,004,644元。復於同年12月6日再向被告訂購第二批貨物（
    共計兩張訂單：S18L04001&S18L04002)，其中，仍包括系爭
    產品，該12項產品，貨款總計為2,872,288元。被告自始知
    悉上開貨物係供外銷之用，遂將上開貨品分批於107年12月1
    3日、107年12月20日及108年3月21日、108年3月28日出貨直
    接交付予日本客戶，原告亦分別於108年1月4日及108年4月1
    2日繳清包括系爭產品之貨款費用予被告。惟至108年6月21
    日，日本客戶向原告反映，系爭產品在使用者展開時有很多
    地方會折到，折到水管會導致出水量銳減，甚至無法出水，
    日本客户認為是該產品之瑕疵，請被告告知該產品之改進方
    案。被告嗣於108年6月28日回覆原告，稱研判由於該系爭產
    品為市場上之全新產品，在製作過程由於轉速過快而導致部
    分管子有折到，在纏繞過程中不易發現，將加強現場人員之
    教育，將鐵管轉速之速度控制調降至該產品適用之速度，以
    確保產品上的品質，加強此產品定型後之品管測試工作。對
    於此次客訴產品之瑕疵品，被告自承瑕疵，願意以此項目（
    10M）出貨數2%補給日本客戶。被告並於108年7月9日再向原
    告稱此批不良品會於第二批訂單補給日本客戶，不良品無需
    再寄回，請日本客戶直接處理。108年8月20日，日本客戶再
    向原告反映，有關系爭產品有部分使用後水管會立起來成扁
    型，會導致系爭產品無法正常延展使用，此為該產品另一瑕
    疵，請原告代為轉告被告。被告先於108年9月4日回覆原告
    ，稱其將外層包覆PP紗拆除後，並無影響出水之功能，僅外
    層影響PU管之彈性及延展性。復於108年9月6日向原告稱被
    告願意重新試樣，改變織法，以更細緻的織法打樣做測試。
    再於108年9月25日，被告向原告詢問是否日本客戶可接受新
    織法的包纱管，若可接受，是否採用換貨還是其他方式，並
    請原告協助評估退回運費及當地丟棄之處理相關費用。嗣原
    告回覆被告，日本客戶反映除了上開問題須改善外，該產品
    仍有其他小瑕疵請被告一併改善，否則將系爭產品報廢，原
    告並於108年10月14日告知被告日本報廢費用約為日幣600萬
    至700萬元間。未料，被告知悉報廢費用後，隨即表示無法
    接受此高額費用，遂於108年10月23日竟稱該產品均無功能
    上之瑕疵，無法接受日本客户之指示及要求，始撇清責任。
    而原告為維商譽，遂提出得將系爭產品運回台灣轉賣之方案
    ，惟此方案至少會產生合計約5,076,932元之費用（計算式
    ：日本運回台灣之費用約20萬元+總貨款4,876,932元之費用
    =5,076,932元），該費用之分攤比例由雙方平均分攤，且被
    告須提供轉賣之管道以及該產品存放位置。但被告卻認為此
    些部分均應由原告自行吸收，故不同意接受原告之要求。原
    告於108年11月11日派員再至被告之工廠，討論如何處理該
    系爭產品之後續瑕疵賠償問題，未料，被告直接揚言該產品
    並無瑕疵，且已完全交付客戶，與被告無關，原告請自行處
    理，無論係在日本報廢或運回台灣之費用均屬過高，被告公
    司僅有500萬資本額，無法負荷，若還有任何問題，雙方日
    後直接法院相見。是以，當日協調雙方不歡而散。原告於10
    8年12月17再次發函請被告5日內與原告聯繫，提出解決方案
    ，以利被續處理。被告雖於108年12月18日以108全崑字第10
    81218001號函回覆，惟該函中並無任何具體處理方案。爾後
    ，原告多次聯繫被告，希望兩造共同解決本件之損害，惟均
    遭被告拒絕，且屢催無效。
　㈡依兩造訂購通知單可知，其中，訂貨條件B:「在訂購單所訂
    貨品之全部或部份中發現有瑕疵…如…製造或品質不良，及其
    他不能歸屬於買方之事由，致使買方所受損害…所遭受任何
    損失亦歸賣方全部負擔。因此買方如有要求，產品之更換，
    減價，損害賠償時，賣方亦應照辦不得推諉。」及訂貨條件
    C：「買賣雙方均瞭解所購貨物係供外銷之用，故若品質有
    無瑕疵，縱出口前，曾經買方人員之檢驗，仍應以國外客戶
    收到貨物時之狀態為準，若發生國外客戶索賠時，賣方亦應
    無任何異議。」原告依訂購通知單中之「訂貨條件B」及「
    訂貨條件C」要求被告負物之瑕疵賠償責任，原告自得請求
    被告負物之瑕疵擔保責任及不完全給付之債務不履行責任，
    依民法第227條、第256條、第359條本文，原告均得主張解
    除系爭契約並請求返回系爭產品中之經鑑定有瑕疵之兩款15
    公尺及20公尺【計算式：15公尺-單價272.5×數量5543=1,51
    0,467.5元；20公尺-單價368.5×數量3241=1,194,308.5元】
    ，買賣價金金額為2,704,776元【計算式：1,510,467.5元+1
    ,194,308.5元=2,704,776元】。再依民法第227條第2項、第
    226條及第260條請求原告因系爭產品瑕疵所產生之國際海運
    費用247,251元之損害、拆除系爭產品水槍噴頭及包裝紙卡
    之費用119,500元損害、放置於原告臺中倉庫之倉儲費用442
    ,500元之損害。綜上，原告向被告請求金額，合計為3,514,
    027元【計算式：2,704,776元+247,251元+119,500元+442,5
    00元=3,514,027元】。並聲明：⒈被告應給付原告3,514,027
    元，及自起訴狀繕本送達翌日起至清償日止，按年息5％計算
    之利息。⒉原告願供擔保准請假執行之宣告。
二、被告則以：
　㈠原告採買系爭產品始於106年10月間起，原告即要求被告寄送
    「樣品」供其日本客戶測試，經測試滿意後，始向被告下訂
    同等規格、品質之「系爭產品」，被告所交付之「系爭產品
    」實符約定之規格及品質。
　㈡原告指稱系爭產品在展開時會有「折到」現象，初始原告指
    稱數量極少，被告又不能到日本實際查證，本以為是製造過
    程中有部分良率不慎造成，惟經實際了解狀況後，發現其成
    因為「黑色内管PU為彈性體材質，外紗PP屬無彈性體，在刻
    意拉扯時，因内層PU管被PP包覆後彈性受阻，以致在彎曲處
    無法延展而產生折到現象。」在多次刻意反覆拉折測試，在
    解除不當外力後，折到現象即會解除，且管線無任何損傷，
    並無影響水管功能性及原有品質，故被告認非正常使用下之
    瑕疵。
　㈢原告指摘，系爭產品使用後水管會立起來呈扁型傾倒現象，
    被告查證後發現其成因為「外層包覆PP紗以致於内層PU管彈
    性受阻，進而減少PU原有彈性及延展性，因而使用時，由於
    水進入管内而加重重量因而產生一直線成扇型傾倒之現象。
    」惟經以水壓低水壓1公斤之壓力到高水壓10公斤壓力測試
    ，水管雖會產生一直線扁型傾倒現象，但都不影響水管使用
    之功能，故難認為其為瑕疵。原告所指稱「展開時會有折到
    現象」、「使用時水管會立起呈扁型傾倒現象」等情應為通
    常檢查程序即可發現者，被告依約在107年12月至108年3月
    間即已交付貨物，原告於108年6月間、8月間始告知有所指
    稱現象，顯違前揭法律之規定，其主張為無理由。
　㈣縱認「展開時會有折到現象」、「使用時水管會立起呈扁型
    傾倒現象」為物之瑕疵（被告否認為物之瑕疵），就系爭產
    品於規格、品質均無影響，原告請求返還所有價款依民法第
    359條規定顯失公平。
　㈤又本件原告於108年6月間告知被告系爭產品「展開時會有折
    到現象」、108年8月間告知被告系爭產品有「使用時水管會
    立起呈扁型傾倒現象」，而原告遲至109年3月19日始具狀請
    求，顯逾6個月期間，被告援引時效業已完成，亦得拒絕給
    付等語，資為抗辯。並聲明：⒈原告之訴及假執行之聲請均
    駁回。⒉如受不利益判決，被告願供擔保請准免為假執行。
三、原告主張其分別於107年10月8日、同年12月6日向被告購買
    系爭產品，貨款總計為4,876,932元，被告依約送交系爭產
    品，原告已付清所有價款；108年6月21日原告接獲日本客戶
    通知發現產品有無法正常出水之瑕疵，於108年6月24日通知
    被告，後續兩造也有協調，被告表示願以此項目出貨2%補給
    客戶，不良品由客戶直接處理掉。又於108年8月20日日本客
    戶再向原告反應該產品有些無法正常延展使用的瑕疵，經原
    告轉知被告；同年10月23日被告知道原告日本客戶的報廢費
    用後表示無法接受，並於108年11月11日表示該產品無瑕疵
    且已經交付客戶請原告自己處理。原告於108年12月17日發
    函給被告，主張將系爭產品退給被告，並依買賣契約約定解
    除契約，相關瑕疵被告並應負損害賠償責任，被告公司於10
    8年12月18日收受該函。兩造交易之系爭產品中，系爭產品
    中規格15公尺之水管單價為272.5元、數量5,543條；20公尺
    水管的部分單價為368.5元、數量共3,241條等情，被告並無
    爭執，並有訂購通知單（本院卷第17至57頁）、出口貨物裝
    櫃清單（本院卷第59至73頁）、臺北富邦銀行付款交易明細
    （本院卷第75頁）、電子郵件聯繫內容（本院卷第77至83頁
    ）、108年6月24日客訴處理報告（本院卷第85至87頁）等見
    為證，堪認屬實。
四、本院之判斷：
  ㈠被告售予原告系爭產品中規格15公尺數量5,543條、20公尺數
    量3,241條之PU+PP包紗水管，是否有瑕疵？
　  按所謂物之瑕疵，係指存在於物之缺點而言，凡依通常交易
    觀念，或依當事人之意思，認為物應具之價值、效用或品質
    ，而不具備者，即為物有瑕疵，且不以物質上應具備者為限
    。出賣人所負物之瑕疵擔保責任，依民法第354條第1項之規
    定，乃負有擔保其物依同法第373條規定危險移轉於買受人
    時，無滅失或減少其價值之瑕疵，亦無滅失或減少其通常效
    用，或契約預定效用之瑕疵。係採無過失責任，無須出賣人
    有可歸責之事由，惟仍以物確有瑕疵存在為前提。至同法第
    227條所謂之不完全給付，係指債務人向債權人或其他有受
    領權人提出之給付，不符合債務本旨而言，其型態有瑕疵給
    付及加害給付兩種，並須具備可歸責於出賣人之事由，始足
    當之。買賣雙方如就該物之瑕疵是否存在或出賣人乃為瑕疵
    或加害給付等節有所爭執，並因此涉訟，依民事訴訟法第27
    7條本文之規定，自應由主張該有利於己事實之人（即買受
    人），負舉證之責任。原告主張系爭產品存有無法正常出水
    之瑕疵，經本院囑託法商法立德公證有限公司就系爭產品中
    15公尺及20公尺之PU+PP包紗水管，依AQL標準抽樣測試檢驗
    ，從5,543條15公尺水管中隨機取樣200條、從3241條20公尺
    水管中隨機取樣200條，進行水管出水量測試，測試過程依
    據水管測試程序，測試結果：⑴15公尺PU+PP包紗水管未達15
    公尺斷水數量185條、達15公尺未斷水數量12條、2條接頭脫
    落無法測試。⑵20公尺PU+PP包紗水管未達20公尺斷水數量18
    4條、達20公尺未斷水數量16條。兩種尺寸不合格數量均超
    過AQL允許表准第2級之數量（10條），依據AQL標準判定，
    測試結果未符合接受條件，有該公司檢驗報告存卷可佐（本
    院卷第398頁），堪認被告交付原告之系爭產品中15公尺、2
    0公尺之PU+PP包紗水管並不具兩造就約定應有之價值、效用
    及品質，屬物之瑕疵，且除構成物之瑕疵外，被告亦應就此
    對原告負不完全給付之債務不履行責任。
  ㈡原告是否已合法解除買賣契約？　
　  原告於108年6月21日接獲日本客戶通報，系爭產品於展開時
    會折到水管，導致出水量銳減甚至無法出水，即於108年6月
    28嗣因兩造協商退換解決未果，原告遂於同年12月17日發函
    通知被告，表達退回產品及請求被告負瑕疵擔保損害賠償責
    任之意，被告於同年月18日收受，有該函及送達回執可參（
    見本院卷第211至213頁），足認原告已表明將產品退還解除
    契約之意思通知被告，應認已生解除契約之效力，自無逾越
    民法第365條所定之6個月除斥期間。
　㈢按契約解除時，當事人雙方應回復原狀；由他方受領給付之
    物，應返還之，民法第259條第1款定有明文。原告已依約給
    付系爭產品之買賣價金予被告，其中15公尺、20公尺之PU+P
    P包紗水管部分之數量及價金兩造均無爭執（見本院卷第497
    頁），則依民法第259條規定，原告解除契約後，兩造互負
    回復原狀義務，則其請求原告返還此部分買賣價金2,704,77
    6元，並自起訴狀繕本送達翌日（即109年4月11日）起加計
    法定遲延利息，堪認可取。
　㈣原告另依兩造間買賣契約訂或條件F等規定，請求被告賠償因
    退貨產生之海運費用247,251元、因退貨需拆除水槍頭費用1
    19,500元、倉儲費用442,500元部分：
　⒈原告請求被告賠償因日本客戶退貨支出247,251元（含日本出
    口裝櫃費約44,553元、日本海運費用155,573元、臺灣貨櫃
    裝櫃費8,400元、臺灣貨櫃理貨費31,500元、進口報關費7,2
    25元），並提出相關單據為證，其中44,553元部分未能證明
    原告已支出，不應准許，其餘日本海運費用155,573元、臺
    灣貨櫃裝櫃費8,400元、臺灣貨櫃理貨費31,500元、進口報
    關費7,225元，共計202,698元均應認係兩造契約訂貨條件中
    F所定，因賣方（被告）未履行訂購單所負義務，致買方（
    原告）所受之損失，被告自應負賠償責任，原告此部分請求
    為有理由。
　⒉原告請求拆除水槍頭費用119,500元及倉儲費用442,500元部
    分：拆除水槍頭係於原告返還水管時始將產生，且亦未必須
    由原告自行拆除，亦可於將來返還時由被告負責拆除，故是
    否支出此項費用尚未確定，既未因此受有損害，其請求被告
    賠償自不應准許；另倉儲費用亦未必發生，且原告自陳此部
    分尚未支出，為預估費用，則其自未受有損害，尚難予准許
    。
五、綜上所述，原告民法第359條解除買賣契約，請求被告返還
    價金2,704,776元，及依買賣契約之約定，請求被告賠償202
    ,698元，共計2,907,474元，及自109年4月11日起至清償日
    止，按年息5％計算之利息，自屬正當，應予准許；逾上開範
    圍之請求，則屬無據，不應准許。至原告另依不完全給付之
    債務不履行法律關係，選擇合併請求被告於解除契約後返還
    價金及損害賠償部分，即無審究之必要，併予敘明。
六、又兩造均陳明願供擔保宣告准、免假執行，經核均無不合，
    爰就原告勝訴部分分別酌定相當擔保金額准許之。
七、本件事證已臻明確，兩造其餘之攻擊或防禦方法及所用之證
    據，經本院斟酌後，認為均不足以影響本判決之結果，爰不
    逐一論列，附此敘明。　
八、訴訟費用負擔之依據：民事訴訟法第79條。
中　　華　　民　　國　　111 　年　　3 　　月　　31　　日
                  民事第三庭    法　官　薛嘉珩
以上正本係照原本作成。
如對本判決上訴，須於判決送達後20日內向本院提出上訴狀。如委任律師提起上訴者，應一併繳納上訴審裁判費。
中　　華　　民　　國　　111 　年　　3 　　月　　31　　日
                                書記官  范國豪